【裁判字號】    98,抗,477
【裁判日期】    980526
【裁判案由】    發還扣押物
【裁判全文】
臺灣高等法院刑事裁定                   98年度抗字第477號
抗  告  人  臺灣板橋地方法院檢察署檢察官
被      告  甲○○
                      樓
                      加蓋
上列抗告人因被告發還扣押物案件，不服臺灣臺北地方法院九十
八年度聲字第225號，中華民國98年1月23日裁定，提起抗告，本
院裁定如下：
    主  文
抗告駁回。
    理  由
一、原裁定意旨略以：被告甲○○以其因毒品危害防制條例案件
    ，被扣押之現金新台幣（下同）120 萬元並非違禁物，亦非
    起訴書所列為犯罪之證據並請沒收，顯與本案無關，而聲請
    發還等語。經原審依檢察官起訴及原審判決所載犯罪事實、
    及證據等情詳查，本件扣押之現金120 萬元，檢察官並未舉
    證、及認定與被告違反毒品危害防制條例案件有關，且亦未
    經原審認定該扣案現金與被告經判決有罪之犯行有關，且無
    留存必要，爰依法裁定應發還予被告等情。
二、抗告意旨略以：(一)被告所犯毒品危害防制條例案件（原審97
    年度訴字第2794號）判決後，檢察官不服提起上訴，現由本
    院98年度上訴字第1170號審玾中。(二)原審為本件98年度聲字
    第225 號發還扣押物之裁定書，經檢察官收受裁定後，認被
    告所涉犯之違反毒品危害防制條例案件，尚未經判決確定。
    原審所為之裁判基礎事實已處於不確定狀態。(三)原審未審酌
    上情，竟以本案扣案之現金120 萬元，因「原檢察官未舉證
    並認定與被告販賣毒品有關」，「及未經第一審判決法院認
    定與被告販賣毒品案件有關」，「且就該扣押物品並未諭知
    沒收，顯與本案無關」等語，遽依被告聲請，准予發還上開
    扣押物，即有未合。(四)本件被告涉犯販賣毒品罪嫌，依據警
    察局刑事案件移送書、臺灣臺北地方法院檢察署97年度偵字
    第12983號起訴書、97年度上字第895號上訴書，警察機關、
    檢察官已就被告確有販賣第一級毒品之事實舉證，而被告雖
    辯稱從事仲介中古車買賣為業，卻無法提出營業證明、中古
    車行情，與其資金、曾仲介何人交易並如何收取佣金，及供
    出買賣毒品數量、資金之支出、所得等情，縱原起訴書漏未
    就扣案之120 萬元提請原審而為審判，惟該款既係同一偵查
    中所扣得之物品，與販賣毒品案件難認無事實上關聯，乃屬
    有牽連關係之事實，上訴審對該扣案現金120 萬元仍有權審
    理。本件原審裁定時竟依原審97年度訴字第2794號判決所認
    定該120 萬元與販賣毒品案件無關，而發還予被告，難認妥
    適，爰不服而提起本件抗告。
三、按扣押物若無留存之必要者，不待案件終結，應以法院之裁
    定或檢察官命令發還之，刑事訴訟法第142 條定有明文。經
    查：臺灣板橋地方法院檢察署檢檢察官97年偵字第12983 號
    起訴被告販賣新台幣9000元之第一級毒品予林博森既遂、及
    販賣第一級毒品予葉欽錫未遂（葉欽錫攜帶現金5000元）二
    罪，經原審97年度訴字第2794號被告甲○○違反毒品危害防
    制條例案件審理後，固認定甲○○販賣第一級毒品罪，而科
    處徒刑，並就其販賣第一級毒品所得財物現金新臺幣9000元
    宣告沒收，並諭知如全部或一部不能沒收時，以其財產抵償
    之，並就扣案之0000000000號行動電話1支（含ＳＩＭ卡1枚
    ）宣告沒收，被訴販賣第一級毒品未遂部分無罪，然本案於
    台灣板橋地方法院檢察署以97年度偵字第12983 號偵查中扣
    案之現金120萬元（台灣板橋地方法院檢察署97 年度保管字
    第003036號），並未經檢察官舉證並認定與被告甲○○上揭
    違反毒品危害防制條例案件有關，有台灣板橋地方法院檢察
    署97年度偵字第12983 號起訴書可稽，亦未經原審97年度訴
    字第2222794號及本院98 年上訴字1170號判決認定與被告甲
    ○○上揭經判決有罪之犯行有關，且就該扣押之現金120 萬
    元並未諭知沒收，有該起訴書、原審及本院判決書附卷足憑
    。況檢察官於原審判決後，僅就被告販賣毒品未遂部分提起
    上訴時，亦未就該扣案之120萬元，說明並舉證證明該120萬
    元確與被告所犯販賣毒品案有關，亦有原審檢察官上訴書在
    卷可稽，則依前開法條之規定，上開扣案之120 萬元與被告
    犯行無涉，亦無留存之必要，自應發還。原審本同上見解，
    因聲請人所請，依刑事訴訟法第142條第1項前段規定，予以
    發還，經核無不合。檢察官提起抗告，執上詷指摘原裁定不
    當，為無理由，應予駁回。
據上論斷，依刑事訴訟法第412條，裁定如主文。
中    華    民    國    98    年    5     月    26    日
                  刑事第十九庭審判長法  官  黃金富
                                    法  官  吳  燦
                                    法  官  魏新國
以上正本證明與原本無異。
如不服本裁定，應於收受送達後五日內向本院提出抗告狀。
                                     書記官  邵淑津
中    華    民    國    98    年    6     月    1     日


司法院資訊處製作；財團法人民間司法改革基金會備份。
